【裁判字號】    99,交易,133
【裁判日期】    990712
【裁判案由】    過失致死等
【裁判全文】
臺灣臺中地方法院刑事判決             99年度交易字第133號
公  訴  人  臺灣臺中地方法院檢察署檢察官
被      告  甲○○
上列被告因過失致死案件，經檢察官提起公訴（九十九年度偵字
第二六四八號），被告於準備程序中就被訴事實為有罪之陳述，
受命法官於聽取當事人之意見後，由本院合議庭裁定由受命法官
以簡式審判程序判決如下：
    主    文
甲○○因服用酒類，不能安全駕駛動力交通工具而駕駛，處有期
徒刑月。又因過失致人於死，處有期徒刑拾月。應執行有期徒
刑壹年。
    犯罪事實
一、甲○○於民國九十九年一月九日晚間十時許，在臺中市○區
    ○○○路二段一六三號五樓之二其住處內飲用高梁酒後，在
    明知酒後會有反應不靈敏，以致無法安全駕駛之情況下，仍
    於翌日凌晨六時八分許，貿然駕駛車牌號碼ＱＰ－○二五○
    號自用小客車，由上揭住處外出上班（推估斯時吐氣酒精濃
    度為每公升○‧五五七一毫克《代謝計算公式為0.51mg/l＋
    0.0628mg/l×(45/60)＝0.5571mg/l》） 。迨於同日凌晨六
    時十五分許，甲○○駕駛上開自用小客車由南往北行經臺中
    市○○區○○路一段五六七號前，原應注意汽車駕駛人飲酒
    後其吐氣所含酒精成分超過每公升零點二五毫克以上者，不
    得駕車，且應注意車前狀況，俾隨時採取必要之安全措施，
    且依當時天候晴、為晨或暮光、路面乾燥無缺陷、無障礙物
    、視距良好等客觀情形，並無不能注意之特別情事，竟疏於
    注意來往行人，貿然直行經過該路段；適有紀連祥亦違反在
    劃有分向限制線之路段行人不得穿越之規定，自東興路一段
    五六七號前由西往東持柺杖緩慢步行橫越東興路；甲○○因
    受飲用酒類影響致注意力不集中、反應力變慢，故其發現紀
    連祥時已煞避不及，而不慎撞擊紀連祥，紀連祥受此撞擊彈
    至甲○○所駕駛之自用小客車前擋風玻璃後再滾落地面，受
    有顱內出血之傷勢而當場死亡。甲○○於肇事後，在未被有
    偵查犯罪職權之機關或公務員知悉其犯過失致死罪前，留在
    現場向前來處理車禍現場之員警自首而接受裁判，並經員警
    於同日六時五十三分對甲○○進行酒精濃度測試，發覺甲○
    ○吐氣所含酒精成份高達每公升○‧五一毫克，而查知上情
    。
二、案經臺中市警察局第四分局報請臺灣臺中地方法院檢察署檢
    察官相驗後自動檢舉及紀連祥之妻乙○○○訴由臺灣臺中地
    方法院檢察署檢察官偵查起訴。
    理  由
一、程序方面：
  (一)本案被告甲○○所犯係死刑、無期徒刑、最輕本刑為三年以
    上有期徒刑以外之罪，被告於行準備程序中就被訴事實為有
    罪之陳述，經法官告知簡式審判程序之旨，並聽取公訴人、
    被告之意見後，認為適宜進行簡式審判程序，而依刑事訴訟
    法第二百七十三條之一第一項規定，裁定改用簡式審判程序
    ，是本案之證據調查，依刑事訴訟法第二百七十三條之二、
    同法第一百五十九條第二項之規定，不適用傳聞法則有關限
    制證據能力之相關規定。
  (二)本案被告所為不利於己之供述，並無出於強暴、脅迫、利誘
    、詐欺、疲勞訊問、違法羈押或其他不正之方法，亦非違反
    法定障礙事由經過期間不得訊問或告知義務之規定而為，依
    刑事訴訟法第一百五十六條第一項、第一百五十八條之二規
    定，應認其有證據能力。
  (三)本案認定犯罪事實所憑之非供述證據，均無違反法定程序而
    取得之情形，依刑事訴訟法第一百五十八條之四反面規定，
    自有證據能力。
二、上揭犯罪事實，業據被告於警詢、偵查中及本院審理時均坦
    承不諱，並有道路交通事故現場圖、道路交通事故調查報告
    表(一)(二)、被告飲酒後呼氣酒精濃度測試數據、刑法第一百八
    十五條之三案件測試觀察紀錄表、臺中縣警察局舉發違反道
    路交通管理事件通知單各一份，及交通事故現場照片十八幀
    附卷可稽。按飲酒後吐氣所含酒精成分超過每公升零點二五
    毫克以上者不得駕車，道路交通安全規則第一百十四條第二
    款定有明文；又行為人飲酒後如其呼氣酒精濃度每公升○‧
    五毫克者，有反應較慢、感覺減低、影響駕駛等情況發生，
    而飲酒後如其呼氣酒精濃度每公升○‧七五毫克者，其思考
    及個性行為均改變，此有行政院國軍退除役官兵輔導委員會
    臺北榮民總醫院八十八年八月五日（八八）北總內字第二六
    八六八號函文可據，是被告經警測得呼氣酒精濃度達每公升
    ○．五一毫克，推估其駕車出發時吐氣酒精濃度為每公升○
    ‧五五七一毫克《代謝計算公式為0.51mg/l＋0.0628 mg/l
    ×(45/60)＝0.5571mg/l》，其已達服用酒類不能安全駕駛
    動力交通工具之狀態，至為灼然。又被害人紀連祥確係因本
    件道路交通事故，致其受有顱內出血之傷勢，而於九十九年
    一月十日上午六時十五分許當場死亡，亦經臺灣臺中地方法
    院檢察署檢察官督同法醫師相驗無訛，有勘驗筆錄、臺灣臺
    中地方法院檢察署（九九）相字第○五五號檢驗報告書、臺
    灣臺中地方法院檢察署相驗屍體證明書各一份等附卷可憑。
    被告本應注意汽車駕駛人飲酒後其吐氣所含酒精成分超過每
    公升零點二五毫克以上者，不得駕車，又應注意車前狀況，
    俾隨時採取必要之安全措施，而依當時情形並無不能注意之
    情事，竟疏未注意及此，以致肇事，使被害人死亡，被告確
    有過失無疑，且與被害人之死亡具有相當因果關係。至於本
    案車禍發生時，被害人穿越劃有分向限制線道路等情，業可
    從車禍現場剎車痕、刮地痕及被害人倒臥位置均在分向限制
    線附近加以認定，並有道路交通事故現場圖及現場照片在卷
    可稽；且本件車禍經本院依職權送臺灣省臺中市區車輛行車
    事故鑑定委員會鑑定肇事原因，該會認為「行人紀連祥穿越
    道路時未注意右方來車小心穿越，與甲○○駕駛自小客車未
    注意車前狀況適採措施，同為肇事原因（甲○○酒精濃度過
    量駕車亦違反規定）」，此有該會九十九年五月四日中市行
    字第○九九五四○一四○五號函附之鑑定意見書在卷可憑，
    則被害人亦有未遵守道路交通安全規則第一百三十四條第二
    款之違規，當可認定，足見被害人就本件車禍之發生亦同有
    過失，惟此並不影響被告前揭過失犯行之成立，併予敘明。
    綜上，本案事證明確，被告犯行洵堪認定，應依法論科。
三、核被告酒後駕車之所為，係犯刑法第一百八十五條之三服用
    酒類，不能安全駕駛動力交通工具而駕駛罪；又被告因違背
    道路交通駕駛重大注意義務，致被害人死亡，核其所為，係
    犯刑法第二百七十六條第一項過失致人於死罪。被告於肇事
    後，在未被有偵查犯罪職權之機關或公務員確知肇事駕駛為
    何人前，留在現場主動向前來處理之員警承認其為肇事駕駛
    而接受裁判，業經被告自承在卷（參見本院卷第四二頁背面
    ），與自首要件相符，依刑法第六十二條前段之規定，就過
    失致死犯行減輕其刑。被告所犯上開二罪，犯意各別，行為
    不同，應分論併罰。爰審酌被告酒後駕車，漠視民眾用路安
    全，實值非難，且其本應注意汽車駕駛人飲酒後其吐氣所含
    酒精成分超過每公升零點二五毫克以上者，不得駕車，又應
    注意車前狀況，俾隨時採取必要之安全措施，而依當時情形
    並無不能注意之情事，竟疏未注意及此，因此過失致被害人
    受傷當場死亡，惟被害人亦與有過失，暨其犯罪之動機、目
    的、手段，及犯後坦承犯行，態度尚可，然尚未與被害人家
    屬達成和解等一切情狀，分別量處如主文所示之刑，並定其
    應執行之刑，以示懲儆。
據上論斷，應依刑事訴訟法第二百七十三條之一第一項、第二百
九十九條第一項前段，刑法第一百八十五條之三、第二百七十六
條第一項、第六十二條前段、第五十一條第五款，刑法施行法第
一條之一第一項、第二項，判決如主文。
中    華    民    國    99    年    7     月    12    日
                      交通法庭  法  官  黃裕仁
以上正本證明與原本無異。
如不服本判決應於收受判決後十日內向本院提出上訴書狀，並應
敘述具體理由；其未敘述上訴理由者，應於上訴期間屆滿後二十
日內向本院補提理由書（均須按他造當事人之人數附繕本，切勿
逕送上級法院）。
                                書記官  何惠文
中    華    民    國    99    年    7     月    12    日
附錄論罪科刑法條
刑法第一百八十五條之三
服用毒品、麻醉藥品、酒類或其他相類之物，不能安全駕駛動力
交通工具而駕駛者，處一年以下有期徒刑、拘役或三萬元以下罰
金。
刑法第二百七十六條第一項
因過失致人於死者，處二年以下有期徒刑、拘役或二千元以下罰
金。

司法院資訊處製作；財團法人民間司法改革基金會備份。
